臺灣臺北地方法院行政訴訟判決
111年度交字第176號
原      告  云說股份有限公司


代  表  人  王國元  
被      告  臺北市交通事件裁決所

代  表  人  蘇福智  
上列當事人間交通裁決事件，原告不服被告如附表所示之裁決，
提起行政訴訟，本院判決如下：
    主  文
一、原告之訴駁回。
二、訴訟費用新臺幣300元由原告負擔。
    事實及理由
一、程序部分：
    本件係因原告不服被告開立如附表所示裁決書（下合稱原處
    分）而提起行政訴訟，核屬行政訴訟法第237條之1第1項第1
    款規定之交通裁決事件，因卷證資料明確，爰依同法第237
    條之7規定，不經言詞辯論，逕行裁判。
二、爭訟概要：
　  原告於民國107年10月19日至110年7月15日為車牌號碼000-0
    000號自用小客車（下稱系爭車輛）之登記所有人，高雄市
    政府交通局辦事員、交通部高速公路局國道公路警察局員警
    認原告有如附表所示「在道路收費停車處所停車，經催繳後
    仍未依規定繳費」及「汽車行駛於應繳費之公路經催繳不依
    規定繳費」等違規行為，乃開立舉發違反道路交通管理事件
    通知單（下稱舉發通知單）予以舉發。嗣被告審認原告有如
    附表所示之違規事實，遂依道路交通管理處罰條例（下稱道
    交條例）第27條第1項、第56條第3項等規定開立原處分，並
    均於111年3月7日送達原告。原告不服，於111年3月16日提
    起行政訴訟。
三、原告起訴主張及聲明：
  ㈠主張要旨：
　　原告於109年12月19日已將系爭車輛基於買賣契約交付予訴
    外人林思宇，並全權由林思宇辦理過戶事宜。詎料，林思宇
    不僅未辦理過戶，更駕駛系爭車輛而有上開違規行為，且因
    其聯絡方式變更而無法聯絡。然原告當時已將系爭車輛交付
    予林思宇，並非實際違規行為人，原告雖未於期限內檢具事
    證及應歸責人相關資料，向被告告知應歸責人而受處罰，然
    參照臺北高等行政法院110年度交上字第157號判決意旨，此
    應僅係減輕主管機關舉證責任之效果，不應就此剝奪原告於
    訴訟中證明自己非行為責任人之權利，更不應因此擬制汽車
    所有人即為汽車駕駛人之事實，以符處罰法定主義之精神。
     
　㈡聲明：原處分撤銷。
四、被告答辯及聲明：
　㈠答辯要旨：
　　查系爭車輛車籍資料，原告自107年10月19日至110年7月15
    日登記為該車車主，依據最高行政法院107年判字第349號行
    政判決意旨，原告縱非實際實施違規行為之人，惟原告未依
    道交條例第85條第1項規定，於應到案日期間申請歸責實際
    行為人，即視為實施該交通違規行為之汽車駕駛人，並生失
    權之效果，不可以再就其非實際違規行為人部份為爭執。
　㈡聲明：駁回原告之訴。　
五、本院之判斷：　　　　
  ㈠應適用之法令：道交條例第27條第1項、第56條第3項（如附
    錄）。
  ㈡如爭訟概要欄所載之事實，除後述之爭點外，其餘為兩造所
    不爭執，並有舉發通知單（見本院卷第123至140頁）、採證
    照片（見本院卷第127至140頁）、原處分（見本院卷第143
    至173頁）、送達證書（見本院卷第141頁）、汽車車籍查詢
    （見本院卷第215頁）、汽車車主歷史查詢（見本院卷第217
    頁）在卷可稽，堪以認定。
  ㈢按道交條例之處罰，受舉發違反道路交通管理事件之受處罰
    人，認為受舉發之違規行為應歸責他人者，應於舉發違反道
    路交通管理事件通知單應到案日期前，檢附相關證據及應歸
    責人相關證明文件，向處罰機關告知應歸責人，處罰機關應
    即另行通知應歸責人到案依法處理，逾期未依規定辦理者，
    仍依道交條例各該違反條款規定處罰，道交條例第85條第1
    項定有明文。上開規定係因應大量交通事件調查所為之特殊
    立法設計，其規範目的是使受舉發交通違規行為之應歸責者
    ，在處罰機關依法裁決之前就先予確認。茲因關於交通違規
    行為之處罰，分為稽查、舉發與移送、受理與處罰等三個階
    段，有其個別的機能，並因汽車所有人通常是管領使用汽車
    之人，如就汽車查獲應處罰之違規事件，即可推斷汽車所有
    人為應歸責之人而對其舉發，雖無疑義。但是，汽車所有人
    有時不一定是實際違規的行為人，為使真正應歸責者為自己
    的交通違規行為負責，也慮及監理、逕行舉發交通違規之處
    罰是大量而反覆性的行政行為，乃要求受舉發人如果認為受
    舉發之違規行為應歸責他人，必須在一定時間內，檢證告知
    應歸責人以辦理歸責，逾期未依規定辦理，仍依各該違反條
    款規定處罰。換言之，逾期未依規定辦理歸責之受舉發人即
    汽車所有人，即視為實施該交通違規行為之汽車駕駛人，並
    生失權之效果，不可以再就其非實際違規行為人之事實為爭
    執。否則，如容許受舉發人逾期仍可爭執其非實際應歸責者
    ，無異使道交條例第85條第1項「逾期仍依違反條例規定處
    罰」之規定成為具文，應非立法本意（最高行政法院107 年
    度判字第349號判決意旨參照）。
  ㈣經查，系爭車輛於107年10月19日至110年7月15日登記為原告
    所有，且系爭車輛於如附表所示日期時間在道路收費停車處
    所停車及行駛於應繳費之公路，未於期限內繳費等情，有汽
    車車主歷史查詢資料（見本院卷第217頁）、高雄市政府交
    通局111年4月11日函暨所附催繳通知單送達證書、舉發通知
    單及送達證書（見本院卷第177至185頁）、交通部高速公路
    局南區養護工程分局111年4月18日函暨所附舉發單明細表、
    舉發通知單存查聯及採證照片暨送達證書（見本院卷第187
    至213頁）附卷可佐，可徵系爭車輛於如附表所示之日期時
    間在道路收費停車處所停車及行駛於應繳費之公路，當時原
    告為系爭車輛之登記所有人，其未於期限內繳費等情，足認
    原告有「在道路收費停車處所停車，經催繳後仍未依規定繳
    費」及「汽車行駛於應繳費之公路經催繳不依規定繳費」之
    違規行為，是被告依道交條例第27條第1項、第56條第3項等
    規定開立原處分裁罰原告，洵屬有據。
  ㈤原告雖主張本件係因林思宇駕駛系爭車輛而有上開違規行為
    云云。惟依前開最高行政法院判決意旨，若原告認違規行為
    應歸責他人，應於舉發通知單記載應到案日期前，檢附相關
    證據及應歸責人相關證明文件，向被告告知應歸責人，且前
    開舉發通知單亦明確記載上開事項，是原告未於應到案日期
    前檢附相關證據及應歸責人相關證明文件，向被告告知應歸
    責人，即視為實施該交通違規行為之汽車駕駛人，並已生失
    權之效果，不可以再就其非實際違規行為人之事實為爭執。
    是原告前開主張，自難採信。
  ㈥原告另主張依臺北高等行政法院110年度交上字第157號判決
    意旨，僅係減輕主管機關舉證責任之效果，不應就此剝奪原
    告於訴訟中證明自己非行為責任人之權利等語，固非無見。
    惟上開判決意旨本不拘束本院，且該案事實係因原告入監執
    行，無法從事交通違規行為，與本件事實不同，尚難比附援
    引。況且，本件原告既知悉林思宇為實際駕駛人，其接獲舉
    發通知單之後，並無任何無法向被告辦理歸責之事由，自應
    到案日期前檢附相關證據及應歸責人相關證明文件，向被告
    告知應歸責人。是原告前開主張，亦難採信。
  ㈦本件判決基礎已臻明確，兩造其餘攻擊、防禦方法及訴訟資
    料經本院審酌後，核與判決結果不生影響，無一一論述之必
    要，併此敘明。
六、結論：
　　原處分認事用法並無違誤，原告訴請撤銷原處分為無理由，
    應予駁回。至本件裁判費為300元，應由敗訴之原告負擔，
    爰確定第一審訴訟費用額如主文第2項所示。
中　　華　　民　　國　　111 　年　　6 　　月　　16　　日
　　　　　　　　　行政訴訟庭　法　官　邱士賓
上為正本係照原本作成。
如不服本判決，應於送達後20日內，向本院提出上訴狀並表明上
訴理由（原判決所違背之法令及其具體內容或依訴訟資料可認為
原判決有違背法令之具體事實)，其未載明上訴理由者，應於提
出上訴後 20 日內向本院補提理由書（上訴狀及上訴理由書均須
按他造人數附繕本，如未按期補提上訴理由書，則逕予駁回上訴
），並應繳納上訴裁判費新臺幣 750 元。
中　　華　　民　　國　　111 　年　　6 　　月　　16　　日
                              書記官  李  欣

附表：
編號 裁決書日期及字號 違規事實 裁罰內容 (新臺幣)  1 111年3月3日北市裁催字第22-1BXB36562號 110年7月3日下午3時50分許在過勇路道路收費停車處所停車，經催繳不依規定繳費（繳費期限為110年9月20日） 罰鍰300元  2 111年3月3日北市裁催字第22-ZEQ175160號 110年6月7日行經國道三號田寮-燕巢系統（連接國10）374.3K等應繳費之公路，經催繳不依規定繳費（繳費期限為110年9月27日） 罰鍰300元  3 111年3月3日北市裁催字第22-ZHP337132號 於110年6月5日行經國道三號竹山-南雲244.7K等應繳費之公路，經催繳不依規定繳費（繳費期限為110年9月27日） 罰鍰300元  4 111年3月3日北市裁催字第22-1BXB06133號 110年6月3日上午9時18分許在聯興路道路收費停車處所停車，經催繳不依規定繳費（繳費期限為110年8月16日） 罰鍰300元  5 111年3月3日北市裁催字第22-ZEQ174250號 110年5月30日行經國道三號田寮-燕巢系統（連接國10）374.3K等應繳費之公路，經催繳不依規定繳費（繳費期限為110年9月10日） 罰鍰300元  6  111年3月3日北市裁催字第22-ZHP336351號 110年5月29日行經國道三號斗六-南雲253.5K等應繳費之公路，經催繳不依規定繳費（繳費期限為110年9月10日） 罰鍰300元  7 111年3月3日北市裁催字第22-ZET090271號 110年5月26日行經國道一號五甲系統（連接台88）-高雄（中正、三多路）369.6K等應繳費之公路，經催繳不依規定繳費（繳費期限為110年9月10日） 罰鍰300元  8 111年3月3日北市裁催字第22-ZET085774號 110年5月20日行經國道一號鼎金系統（連接國10、大中路）-高雄（九如、建國路）364K等應繳費之公路，經催繳不依規定繳費（繳費期限為110年9月10日） 罰鍰300元  9 111年3月3日北市裁催字第22-ZEQ173405號 110年5月9日行經國道三號田寮-燕巢系統（連接國10）374.3K等應繳費之公路，經催繳不依規定繳費（繳費期限為110年8月25日） 罰鍰300元 10 111年3月3日北市裁催字第22-ZHP333991號 110年5月8日行經國道三號斗六-南雲253.5K等應繳費之公路，經催繳不依規定繳費（繳費期限為110年8月25日） 罰鍰300元 11 111年3月3日北市裁催字第22-ZHR340223號 110年5月6日行經國道三號關廟服務區-田寮367K等應繳費之公路，經催繳不依規定繳費（繳費期限為110年8月25日） 罰鍰300元 12 111年3月3日北市裁催字第22-ZET076091號 110年5月5日行經國道一號高雄（中正、三多路）-瑞隆路南下出口匝道應繳費之公路，經催繳不依規定繳費（繳費期限為110年8月25日） 罰鍰300元 13 111年3月3日北市裁催字第22-ZET079002號 110年5月2日行經國道一號鼎金系統（連接國10、大中路）-高雄（九如、建國路）364K等應繳費之公路，經催繳不依規定繳費（繳費期限為110年8月25日） 罰鍰300元 14 111年3月3日北市裁催字第22-ZHP333922號 110年5月1日行經國道三號斗六-南雲253.5K等應繳費之公路，經催繳不依規定繳費（繳費期限為110年8月25日） 罰鍰300元 15 111年3月3日北市裁催字第22-ZET066682號 110年4月21日行經國道一號鼎金系統（連接國10、大中路）-高雄（九如、建國路）364K等應繳費之公路，經催繳不依規定繳費（繳費期限為110年7月12日） 罰鍰300元 16 111年3月3日北市裁催字第22-ZBQ426938號 110年4月20日行經國道一號頭屋-苗栗129.2K等應繳費之公路，經催繳不依規定繳費（繳費期限為110年7月12日） 罰鍰300元 

附錄（參考法條）：
⒈道交條例第27條第1項
  汽車行駛於應繳費之公路或橋樑，汽車所有人或駕駛人未繳費
  者，應補繳通行費；主管機關應書面通知補繳，逾期再不繳納
  ，處300元罰鍰。
⒉道交條例第56條第3項
  汽車駕駛人在道路收費停車處所停車，未依規定繳費，主管機
  關應書面通知駕駛人於7日內補繳，並收取必要之工本費用，
  逾期再不繳納，處300元罰鍰。

訴訟費用計算書
項　　　　目　　　　　　　金　額（新臺幣）　　備　註
第一審裁判費　　　　　　　　300元
合        計　　　　　　　　300元